臺灣高等法院高雄分院刑事裁定　　　　 100年度聲再字第89號
再審聲請人
即受判決人　施振瑞
上列聲請人因偽造文書等案件，對於本院100 年度上訴字第400
號中華民國100 年6 月7 日確定判決（原審案號：臺灣高雄地方
法院99年度訴字第1570號；起訴案號：臺灣高雄地方法院檢察署
99年度偵字第15709號），聲請再審，本院裁定如下：
    主  文
再審之聲請駁回。
    理  由
一、聲請意旨略稱：（一）查聲請人自始確實不知共同被告洪惠
    如並非檢察官，亦絕無詐欺之主觀犯意，證人馮百慶是經綽
    號「牛哥」的人介紹，聲請人方才認識，而聲請人認識共同
    被告洪秋林，因此才於98年2 、3 月間與友人「牛哥」、友
    人楊光中及馮百慶等人一起與共同被告洪秋林見面，綽號「
    牛哥」之人可以證明事實真相，聲請人絕無詐欺犯意。而被
    告今查得「牛哥」之姓名為黃水文、身分證字號：Ｚ000000
    000 、地址：高雄市苓雅區○○○路109 巷2 號。（二）查
    最高法院50年台抗字第104 號判例意旨：「所謂確實之新證
    據，固非以絕對不須經過調查程序為條件，但必須可認為確
    實足以動搖原確定判決而為受判決人有利之判決者為限。」
    為此附原一、二審判決書影本，依刑事訴訟法第420 條第1
    項第6 款之規定，聲請再審云云。
二、按再審制度旨在調和法安定性與真實發現之衝突，求取兩者
    之平衡，始能獲致真實之安定性。次按，刑事訴訟法第420
    條第1 項第6 款所規定之確實新證據，在解釋上須具備新穎
    性、確實性及影響性（或關連性）等要件始足當之。所謂「
    新穎性」係指該項證據於事實審法院判決當時即已存在，然
    因當事人及法院未經發現，致未及提出調查審酌，而於判決
    後始行發現；所謂「確實性」係指該項證據依其形式上之觀
    察係真實存在；所謂「影響性」係指該項證據如經提出或審
    酌，在客觀上顯可動搖原確定判決而使受判決人獲較有利之
    判決而言。又所謂發見確實之新證據，茍在事實審法院判決
    前「不能提出」主張有利之證據，而於第二審判決後第三審
    上訴前或上訴中發見者，仍得於判決確定後，以發見確實新
    證據之原因，聲請再審（最高法院32年抗字第113 號判例意
    旨參照）。再按刑事訴訟法第413 條第1 項第6 款（即現行
    刑事訴訟法第420 條第1 項第6 款）所謂發見確實之新證據
    ，係指就新證據之本身形式上觀察，毋須經調查程序，顯然
    可認為足以動搖原確定之判決者而言（最高法院40年度臺抗
    字第2 號判例意旨可資參照）。
三、查本院認定聲請人共犯對證人馮百慶詐欺取財犯行，係審酌
    (1)聲請人經由友人介紹而認識證人馮百慶，並向證人馮百慶
    表示共同被告洪惠如係檢察官身分可以幫忙擺平官司，及居
    中向證人馮百慶收取新台幣（下同）15萬元等情，業據其於
    原審供承不諱。(2)證人馮百慶前於93年間因詐欺案件，經臺
    灣高雄地方法院檢察署檢察官以93年度偵字第18679 號提起
    公訴，經臺灣高雄地方法院以95年度訴字第1967號判決處有
    期徒刑2 年，因證人馮百慶提起上訴，由本院以97年度上訴
    字第1749號判決將原判決撤銷，改判證人馮百慶有期徒刑1
    年6 月，減為有期徒刑9 月，並經最高法院以98年度台上字
    第5189號判決駁回上訴確定等情，有上開起訴書、判決書各
    1 份附卷可參。而證人馮百慶於該案遭最高法院駁回上訴前
    ，為求能擺平該官司，經由他人之介紹而認識聲請人施振瑞
    、共同被告洪秋林及自稱為檢察官之共同被告洪惠如，嗣雙
    方談妥由馮百慶支付80萬元擺平該官司後，證人馮百慶即於
    98年3 月17日交付15萬元予聲請人施振瑞，再於同年4 月6
    日在上揭「夏威夷大樓」交誼廳，交付33萬予現場之聲請人
    施振瑞、及共同被告洪秋林及洪惠如等情，業據證人馮百慶
    於調查局、偵訊及原審審理時證述綦詳；(3)聲請人與證人馮
    百慶接觸過程中，應已知悉證人馮百慶欲藉由給付金錢而擺
    平官司，且證人馮百慶給付15萬元、33萬元，亦均由聲請人
    施振瑞收受後再交予共同被告洪惠如，其中更從證人馮百慶
    給付之15萬元中取得5 萬元所謂之介紹費。(4)聲請人亦曾質
    疑共同被告洪惠如沒讀書怎能考得上司法官及以其年紀如何
    能在高等法院高雄分院檢察署擔任檢察官等語，足見聲請人
    在證人馮百慶支付金錢買通司法之情形下，應已對共同被告
    洪惠如是否具有檢察官身分有所質疑。(5)證人馮百慶與聲請
    人施振瑞、共同被告洪秋林、洪惠如在「夏威夷大樓」碰面
    時，共同被告洪惠如尚曾表示該案件已上訴至第三審，他們
    會在送到三審的訴訟資料及筆錄動手腳更改，可直接改判為
    緩刑一節，復為證人馮百慶證述綦詳，聲請人在多次與共同
    被告洪惠如、證人馮百慶接觸過程，共同被告洪惠如誇飾、
    拖延未有任何行為之舉動，聲請人尚難推諉而不知等事證；
    而認定聲請人主觀上有意圖為自己不法所有之詐欺取財犯意
    ，客觀上亦有詐欺之犯行；乃係本於論理法則、經驗法則，
    取捨證據、認定事實，並已於理由內詳細敘明其取捨論駁之
    理由（見本院原確定判決第7 至8 頁所載），核無違誤之處
    。
四、本件聲請人據以聲請再審所稱之確實新證據，依其再審聲請
    狀所載，係欲證明聲請人係經證人綽號「牛哥」即黃水文之
    介紹，始認識證人馮百慶，因聲請人認識共同被告洪秋林，
    方於98年2 、3 月間與友人「牛哥」、馮百慶等人一起與共
    同被告洪秋林見面之事；是依上情以觀，證人黃水文充其量
    亦僅係證明有介紹證人馮百慶與聲請人認識之情事而已，上
    開核與原確定判決所認定證人馮百慶係經人引介而與聲請人
    認識之情( 見本院原確定判決2 頁及7 頁) 相同。是聲請人
    以上開聲請傳訊證人黃水文，欲證明如何認識證人馮百慶等
    情，於客觀上顯不足動搖原確定判決而使聲請人獲致較有利
    之判決；換言之，即不足以推翻原確定判決之認定，揆諸前
    揭說明，自亦非刑事訴訟法第420 條第1 項第6 款所稱之「
    發現確實之新證據」。
五、綜據上述，本件聲請人上開所舉聲請再審之理由，既與刑事
    訴訟法第420 條第1 項第6 款規定之要件不相符合，自應認
    聲請人之再審聲請為無理由，而應予以駁回。
據上論結，應依刑事訴訟法第434 條第1 項，裁定如主文。
中    華    民    國    100     年    7     月   13   日
                 刑事第九庭     審判長法  官  莊秋桃
                                      法  官  范惠瑩
                                      法  官  田平安
以上正本與原本無異。
本件不得抗告。
中    華    民    國    100     年    7     月   13   日
                                  書  記  官  馬蕙梅